【裁判字號】    97,訴,1731
【裁判日期】    971107
【裁判案由】    侵權行為損害賠償
【裁判全文】
臺灣板橋地方法院民事判決              97年度訴字第1731號
原      告  乙○○
被      告  甲○○
上列當事人間請求侵權行為損害賠償事件，本院於民國97年10月
14日辯論終結，判決如下：
    主      文
被告應給付原告新臺幣貳萬元，及自民國九十七年八月十五日起
至清償日止，按年息百分之五計算之利息。
被告應將如附件所示道歉啟事，張貼在臺北縣板橋市信義大亨社
區（設臺北縣板橋市○○路一六六號）之公告欄及兩座電梯內公
佈欄七日。
原告其餘之訴駁回。
訴訟費用由被告負擔新臺幣壹仟元，餘新臺幣壹仟貳佰拾元由原
告負擔。
本判決第一項得假執行。
    事實及理由
一、原告起訴主張：
  (一)原告係臺北縣板橋市信義大亨社區管理委員會（下稱信義大
    亨管委會）財務委員，被告係信義大亨管委會主任委員，2
    人於民國96年12月5 日上午10時許，在被告位於臺北縣板橋
    市○○路166 號1 樓住處前空地之公開場所，因討論該社區
    地下停車位出售事宜而發生爭執，詎被告竟在上開公開場合
    公然辱罵原告：「幹您娘」、「臭雞巴」等語，造成原告名
    譽嚴重受損，案經鈞院以97年度簡字第3730號刑事簡易判決
    判處被告公然侮辱罪，處罰金新臺幣（下同）9,000 元，得
    易服勞役；經檢察官上訴後，復經鈞院以97年度簡上字第66
    0 號刑事判決判決上訴駁回而確定。原告因被告上開行為，
    被社區鄰居指指點點，名譽受損嚴重，受有非財產上損害。
    爰依民法第184 條第1 項前段、第195 條第1 項規定，請求
    損害賠償。
  (二)聲明：1.被告應給付原告21萬元。2.被告應將如附件所示道
    歉啟示，張貼在臺北縣板橋市信義大亨社區之公告欄及兩座
    電梯內公佈欄七日。
二、被告則以：
  (一)被告於96年12月5 日上午10時許，在臺北縣板橋市○○路16
    6 號1 樓住處前確實有罵原告三字經，但已經刑事判決罰金
    9,000 元確定，被告已記取教訓，且曾請里長陪同拜訪原告
    ，請求和解，但原告未接受；被告願意將如附件所示之道歉
    啟事張貼於社區公告欄等語置辯。
  (二)聲明：原告之訴關於給付21萬部分駁回。
三、得心證之理由：
  (一)原告起訴主張被告有前揭對原告公然侮辱之事實，為被告所
    自認，且被告公然侮辱原告乙事，業經本院以97年度簡字第
    3730號刑事簡易判決判處被告犯公然侮辱罪，處罰金9,000
    元，得易服勞役，嗣檢察官提起上訴，經本院以97年度簡上
    字第660 號刑事判決判決上訴駁回而確定等情，有原告所提
    出而為被告所不爭執之97年度簡上字第660 號刑事判決影本
    可佐，並經本院調取97年度簡字第3730號刑事簡易判決查核
    屬實，堪認被告確有上開對原告公然侮辱之行為甚明。
  (二)按「因故意或過失，不法侵害他人之權利者，負損害賠償責
    任」，民法第184 條第1 項前段定有明文。本件被告既有上
    開公然侮辱原告之事實，而其辱罵地點係在被告住處前空地
    之公開場所，當時尚有其他鄰居在場，足使原告在精神上感
    受到難堪，使原告人格及社會評價受到貶損，是被告前開行
    為已侵害原告之名譽權，應足認定，是原告請求被告負損害
    賠償責任即屬有據。次按不法侵害他人之身體、健康、名譽
    、自由、信用、隱私、貞操，或不法侵害其他人格法益而情
    節重大者，被害人雖非財產上之損害，亦得請求賠償相當之
    金額，民法第195 條第1 項定有明文。所謂相當，應以實際
    加害情形與其名譽影響是否重大，及被害者之身分地位與加
    害人經濟狀況等關係定之；又慰藉金之賠償須以人格權遭遇
    侵害，使精神上受有痛苦為必要，其核給之標準固與財產上
    損害之計算不同，然非不可斟酌雙方身分資力與加害程度，
    及其他各種情形核定相當之數額（最高法院47年台上字第12
    21號、51年度台上字第223 號判例意旨參照）。本院審酌被
    告辱罵原告之緣由係因社區地下停車位出售事宜而發生爭執
    ，被告即出言辱罵原告，被告之行為雖經原告提出告訴而判
    處罰金，然迄未向原告道歉；復參酌原告係社區管理委員會
    財務委員，被告係社區管理委員會主任委員，2 人原係鄰居
    關係，被告為工廠負責人及被告侮辱原告之程度等情，認原
    告得請求被告給付之非財產上損害賠償以2 萬元為已足，逾
    此數額之請求，尚屬過高，不應准許。
  (三)又按名譽被侵害者，得請求回復名譽之適當處分，民法第19
    5 條第1 項後段定有明文；又所謂適當之處分，係指該處分
    在客觀上足以回復被害人之名譽且屬必要者而言，因法律並
    未具體規定各種不同之處分方法，故究竟如何處分始為適當
    ，法院自應斟酌被侵害之情形，予以決定 (最高法院56年度
    台上字第1464號、86年度台上字第3706號判決意旨參照)。
    本件被告所為上開侮辱原告之行為，既係在其等社區之公開
    場合，且有其他鄰居在場，則原告請求被告應將如附件所示
    之道歉啟事張貼於社區公告欄及兩座電梯內公佈欄七日，經
    核應屬回復原告名譽之適當處分，且被告亦同意張貼該道歉
    啟事，是原告此部分之請求，自屬有據。
四、綜上所述，上訴人依據民法第184 條第1 項前段及第195 條
    第1 項之規定，請求被告給付2 萬元及自97年8 月15日起訴
    狀送達之翌日起至清償日止，按年息5%計算之利息，及請求
    被告應將如附件所示道歉啟事張貼於社區公告欄及兩座電梯
    內公佈欄七日部分，均應予准許，逾此範圍之請求為無理由
    ，應予駁回。
五、原告勝訴金額未逾50萬元，應依職權宣告假執行。
六、本件原告原繳納第一審裁判費2,210 元，原告起訴請求被告
    給付21萬元及張貼道歉啟事，縱使原告之請求低於此金額，
    依法最少亦應繳納裁判費1,000 元，本件係因被告行為所致
    ，雖原告勝訴金額僅2 萬元，本院認被告應負擔1,000 元，
    其餘1,210 元由原告負擔，始符公平。
七、本件事證已臻明確，兩造其餘主張陳述及所提之證據，經審
    酌後於本件判決結果無影響，爰不逐一論述，附此敘明。
八、據上論結，本件原告之訴為一部有理由，一部無理由，依民
    事訴訟法第79條、第389 條第1 項第5 款，判決如主文
中    華    民    國    97    年    11    月    7     日
                      民事第二庭  法  官  張筱琪
上為正本係照原本作成
如對本判決不服，應於送達後20日內，向本院提出上訴狀
中    華    民    國    97    年    11    月    7     日
                                  書記官  楊璧華


司法院資訊處製作；財團法人民間司法改革基金會備份。
